【裁判字號】    94,交易,161
【裁判日期】    950210
【裁判案由】    過失致死
【裁判全文】
臺灣士林地方法院刑事判決             94年度交易字第161號
公  訴  人  臺灣士林地方法院檢察署檢察官
被      告  丙○○
                      號2樓
輔  佐  人  乙○○
                      號2樓
選任辯護人  吳宜財律師
上列被告因過失致死案件，經檢察官提起公訴（94年度調偵字第
159 號），本院經訊問被告後，被告為有罪之陳述，經合議庭裁
定認本件宜由受命法官獨任進行簡式審判程序審理，並判決如下
：
    主  文
丙○○因過失致人於死，處有期徒刑陸月，如易科罰金，以佰
元折算壹日。
    事  實
一、丙○○於民國93年11月29日晚間7 時10分許，騎乘車號CNE
    ─830 號重型機車沿臺北市○○○路東往西方向行駛，行經
    臺北市大同區○○○路163 號前時，適有行人蔡永和於該處
    穿越馬路，丙○○見狀將機車稍煞停後再行起步時，理應注
    意機車起步前應讓行進中之行人優先通行及行進中駕駛人應
    注意車前狀況，隨時採取必要安全措施，而依當時情形又無
    不能注意之情事，竟疏於注意及此，未讓蔡永和先行通過即
    搶先前行，而蔡永和亦疏未注意左右來車，貿然穿越馬路，
    丙○○閃煞不及，不慎撞及蔡永和而肇事，致蔡永和受有頭
    部外傷併顱骨骨折及腦挫傷出血，經送臺北市立中興醫院急
    救後，延至93年11月30日凌晨2 時30分許，仍因頭部外傷顱
    內出血而不治死亡。丙○○於肇事後立即報警處理並留在現
    場，在有偵查犯罪職權之公務員發覺其犯罪前，即向前往現
    場處理車禍之警員蕭中英自首其為肇事者，並表示願接受裁
    判。
二、案經被害人蔡永和配偶甲○○及女兒丁○○訴由臺北市政府
    警察局大同分局報請臺灣士林地方法院檢察署檢察官偵查起
    訴。
    理  由
一、經查：
（一）訊據被告丙○○對其於93年11月29日晚間7 時10分許，騎
      乘車號CNE ─830 號重型機車沿臺北市○○○路東往西方
      向行駛，行經臺北市大同區○○○路163 號前時，因未注
      意車前狀況，適有被害人蔡永和行經該處穿越馬路，丙○
      ○先煞停，隨即往前行駛，被害人蔡永和亦於同時前進，
      丙○○避煞不及，其所騎乘前揭車輛之前車頭撞擊蔡永和
      ，致蔡永和因頭部外傷顱內出血送醫不治死亡之事實自白
      不諱，並有道路交通事故現場圖、談話紀錄表、道路交通
      事故補充資料表各1 份及肇事機車照片15幀在卷可稽；又
      被害人蔡永和確係因本件車禍致受有枕部挫傷併顱骨骨折
      、左側背擦傷、右側背擦傷、右手臂挫傷等傷害，經送醫
      急救後，仍因頭部外傷導致顱內出血，於93年11月30日凌
      晨2 時30分許死亡之事實，有臺北市立中興醫院診斷證明
      書1 份在卷足參，亦經臺灣士林地方法院檢察署檢察官督
      同法醫師相驗明確，有勘驗筆錄、相驗屍體證明書、驗斷
      書及相驗屍體照片等件附卷可考，從而被告之此部分自白
      之內容核與事實相符，堪予採信。
（二）按行車起步前應顯示方向燈，注意前後左右有無障礙或車
      輛行人，並應讓行進中之車輛行人優先通行；又汽車行駛
      時，駕駛人應注意車前狀況及兩車併行之間隔，並隨時採
      取必要之安全措施，道路交通安全規則第89條第1 項第6
      款、第94條第3 項分別定有明文。本件被告於前開時、地
      騎乘前揭車輛行經肇事地點時，本應依前揭道路交通安全
      規則之規定，注意車前狀況，況被告於本院審理時已自承
      ：「（問：你於幾公尺時看到被害人？）大概約4 、5 公
      尺左右。」（見本院95年1 月16日審理筆錄第6 頁），足
      認被告當時已看見被害人蔡永和於馬路中行進，被告即應
      採取煞停等必要之安全措施，讓行進中之行人優先通行，
      詎被告猶起步往前行駛，其違反前揭道路交通安全規則而
      致發生本件車禍，被告有過失至明。而本件先後經送臺北
      市車輛行車事故鑑定委員會及覆議委員會鑑定結果，均認
      被告有未注意車前狀況之過失，有上開委員會94年3 月1
      日、94年12月19日之鑑定意見書及鑑定覆議意見書各1 份
      在卷可參。被害人蔡永和因此次車禍而死亡，被告之過失
      與蔡永和之死亡間顯有相當因果關係，堪予認定。
（三）復按行人穿越道路在設有行人穿越道、人行天橋或人行地
      下道者，必須經由行人穿越道、人行天橋或人行地下道穿
      越，不得在其一百公尺範圍內穿越道路；在未設有行人穿
      越道亦非禁止穿越之路段穿越道路時，應注意左右無來車
      ，始可小心迅速穿越，道路交通安全規則第134 條第1 款
      、第5 款亦有明文。被害人蔡永和於行經禁止行人穿越路
      段之臺北市大同區○○○路163 號前時，理應經由其他行
      人穿越道、人行天橋或人行地下道穿越馬路，詎蔡永和捨
      此不為而擅自穿越，且未注意左右來車，以致發生本件車
      禍，則被害人蔡永和對本件車禍之發生亦與有過失。本件
      經送前揭台北市車輛行車事故鑑定委員會及覆議委員會鑑
      定，鑑定結果亦認蔡永和於禁止穿越路段擅自穿越、進入
      道路未注意左右確無來車等情，有前開鑑定意見書及鑑定
      覆議意見書附卷可稽。綜上而論，被害人蔡永和在前述肇
      事地點雖擅自穿越禁止穿越之路段，對於本件車禍之發生
      亦有過失，雖堪認定。然被告於肇事當時倘能確實遵守上
      揭交通安全規則，善盡其注意義務，並讓行人優先通行，
      仍足以避免本件車禍之發生，故被告自無從解免其應負之
      過失責任。是以，本件事證已臻明確，被告犯行洵堪認定
      ，應依法論科。
二、核被告丙○○所為，係犯刑法第276 條第1 項之過失致人於
    死罪。又被告於肇事後，於警員前往現場處理時，在其上開
    犯行未為任何有偵查犯罪職權之公務員已知悉前，不逃避接
    受裁判而當場向警員自首，承認其為肇事人，有臺北市政府
    警察局大同分局警員蕭中英依職權所填具自首調查報告表附
    卷可稽，是被告既已向該管公務員申述犯罪事實，而不逃避
    接受裁判，已合於刑法第62條前段所定對於未發覺之犯罪自
    首而接受裁判之要件，應依該條規定減輕其刑。爰審酌被告
    素行良好，尚無前科，其因一時駕駛疏失，致觸犯本案犯行
    ，惟其過失行為造成被害人蔡永和因而傷重死亡，所生危害
    甚鉅，且斟酌被害人對於本件車禍之發生亦有過失，並考量
    被告現為在學學生（有學生證影本在卷可憑），其智識程度
    、生活狀況，暨犯罪後坦承犯行，尚有悔意，案發後雖有意
    與被害人家屬成立和解，惟囿於雙方對於民事賠償金額之歧
    異，致目前仍未能與被害人家屬成立和解等一切情狀，量處
    如主文所示之刑，並諭知易科罰金之折算標準。另考量被告
    迄未能與告被害人家屬達成和解，且被害人家屬亦當庭表示
    無法原諒被告，是本件自不宜宣告緩刑，附此敘明。
據上論斷，應依刑事訴訟法第273 條之1 第1 項、第299 條第1
項前段，刑法第276 條第1 項、第62條前段、第41條第1 項，罰
金罰鍰提高標準條例第1 條前段、第2 條，判決如主文。
本案經檢察官邱智宏到庭執行職務。
中    華    民    國    95    年    2     月    10    日
                  刑事第七庭法  官  王俊雄
以上正本證明與原本無異。
如不服本判決，應於判決送達後10日內，向本院提出上訴狀。
                            書記官  許秋莉
中    華    民    國    95    年    2     月    10    日
附錄本案論罪科刑法條全文：
中華民國刑法第276條第1項：
因過失致人於死者，處二年以下有期徒刑、拘役或二千元以下罰
金。


司法院資訊處製作；財團法人民間司法改革基金會備份。
